【裁判字號】    88,訴,1419
【裁判日期】    890602
【裁判案由】    著作權法等
【裁判全文】
臺灣板橋地方法院刑事判決                        八十八年度訴字第一四一九號
    公  訴  人  臺灣板橋地方法院檢察署檢察官
    被      告  甲○○○
右列被告因違反著作權法等案件，經檢察官提起公訴（八十八年度偵字第一二八０五
、一二八０六、一二八一０、一四四二一、一八０七五號），本院判決如左：
    主  文
甲○○○共同以明知為侵害著作權之物而散布為常業，處有期徒刑壹年貳月。緩刑肆
年。
扣案之仿冒光碟片壹仟伍佰貳拾伍片均沒收。
    事  實
一、緣甲○○○與其子乙○○（業經臺灣臺北地方法院判處罪刑確定）係位於臺北縣
    新莊市○○街一三五號一樓「三和電視遊樂器專賣店」之負責人，經營販售遊戲
    光碟片等業務，詎二人明知「SEGA」商標圖樣係日商西雅企業股份有限公司（以
    下簡稱西雅公司）向經濟部中央標準局申請註冊取得註冊號數二四九０七０號享
    有商標專用權之商標，指定專用於商標法施行細則第二十七條第八十類之電腦、
    家用微電腦、公司用微電腦、硬體、軟體、電腦用磁帶磁碟、電視遊樂器用程式
    帶、磁帶、磁碟、驅動器等商品，專用期間自民國（下同）七十三年七月一日起
    至八十三年六月三十日止，嗣延展至九十三年六月三十日止，及明知「  」（以
    下簡稱PS設計圖）係新力公司向經濟部中央標準局申請註冊取得註冊號數000
    00000號享有商標專用權之商標，指定專用於商標法施行細則第四十九條第
    九類之電腦、錄有電腦程式之磁碟、光碟及卡匣等商品，專用期間自八十五年三
    月十六日起至九十五年三月十五日止，亦明知西雅公司所創作之「Soldnerchild
     」及「Panzer Dragon」遊戲光碟片內之電腦程式著作，業於
    我國管轄區外首次發行後三十日內在臺灣地區首次發行，並向內政部著作權委員
    會完成著作權申請登記，分別於八十五年四月八日及八十六年十一月十四日核准
    登記在案，日商卡波光股份有限公司（以下簡稱卡波光公司）所創作之「BIO HA
    ZARD 2」遊戲光碟片內之電腦程式著作，業於我國管轄區外首次發行後三十日內
    在臺灣地區首次發行而享有著作權，美商Electronic Arts Inc.公司（以下簡稱
    ＥＡ公司）所創作之「NBA Live98」、「NBA Live99」、「Word Cup98」等電腦
    程式著作，依著作權法第四條第二款、中美友好通商航海條約第九條及北美事務
    協調委員會與美國在臺協會著作權保護協定第一條之規定，係受我國著作權法保
    護，依著作權法第十條規定於著作完成時享有著作權，又明知「play Station」
    遊戲光碟片透過電視遊樂器執行時，電視畫面將出現「License by Sony Comput
    er Entertainment  Inc.」（即由新力電腦娛樂股份有限公司授權）等以新力公
    司名義製作藉由機器處理所顯示足以表示其用意證明之影像之電磁紀錄，以及「
    SEGA SATURN」遊戲光碟片透過電視遊樂器執行時，電視畫面將出現「PRODUCED
    BY OR UNDER LICENSE FROM SEGA ENTERPRISE LTD. （即由西雅企業股份有限公
    司製造或授權）等以西雅公司名義製作藉由機器處理所顯示足以表示其用意證明
    之影像之電磁紀錄，二人竟仍基於常業之犯意聯絡與行為分擔，自八十七年三月
    間起至同年九月間止，由乙○○在臺北市光華商場附近，以每片新臺幣（下同）
    二十五元之價格，向不詳年籍人士購入仿冒使用相同於上開新力公司、西雅公司
    所享有商標專用權之商標圖樣及仿冒上開西雅公司、ＥＡ公司、卡波光公司電腦
    程式，以及擅自偽以新力公司、西雅公司名義所製作上開電磁紀錄之遊戲光碟片
    ，再由乙○○及甲○○○以每片四十元之價格，在彼等所經營之上開「三和電視
    遊樂器專賣店」內，共同販售該等仿冒遊戲光碟片予不特定顧客，而販賣使用相
    同於他人註冊商標圖樣之商品，並明知為侵害著作權之物而散布，且行使上開偽
    以新力公司及西雅公司名義製作之準私文書，足以生損害於新力公司、西雅公司
    及一般消費者，賴以維生。嗣於八十八年二月八日，甲○○○為法務部調查局北
    部地區機動工作組人員在上開電視遊樂器專賣店內查獲，並扣得上開仿冒遊戲光
    碟片一千五百二十五片。
二、案經法務部調查局北部地區機動工作組移送暨新力公司、西雅公司、ＥＡ公司訴
    請臺灣板橋地方法院檢察署檢察官偵查起訴。
    理  由
一、訊據被告甲○○○對於其經營上開「三和電視遊樂器專賣店」一節，固坦承不諱
    ，惟矢口否認有共同販賣上開仿冒遊戲光碟片之犯行，辯稱：上開電視遊樂器專
    賣店係其子乙○○所經營者，伊平日除幫忙打掃店內環境外，對於詳細經營情形
    並不清楚云云。經查：右揭事實，業據被告於警訊時及偵查中坦承不諱，並經告
    訴人新力公司、西雅公司、ＥＡ公司及卡波光公司具狀指訴綦詳，且有商標註冊
    證影本三份、西雅公司於臺灣地區首次發行之證明文件影本一份、內政部著作權
    登記謄本影本一份、「NBA Live98」、「NBA Live99」、「Word Cup98」之正版
    軟體封面影本各一份、卡波光公司在美國著作權登記資料影本一份、卡波光公司
    發予新力公司之發行單據影本一份、新力公司發予英特全公司之發行單據影本一
    份、八十六年十二月二十日兒童日報第三版影本一份、照片八楨附卷可稽，而扣
    案之上開仿冒光碟片內確有如事實欄所載之新力公司之商標及授權文字、「BIO
    HAZARD 2」遊戲內容及ＥＡ公司之足球遊戲軟體，復經本院以遊樂器主機播放勘
    驗查證屬實，製有勘驗筆錄一份在卷足憑，被告於本院審理時雖辯稱對於販賣光
    碟片之事並不清楚云云，然被告於其子乙○○離店之際，即負責代為販售上開仿
    冒光碟片一節，迭據其供明在卷（參見本院八十八年十一月十一日訊問筆錄第二
    頁、同年月二十五日訊問筆錄第二頁），核其證人即其子乙○○到庭證稱：「（
    你當時賣光碟片時，你媽媽是否有幫忙？）我媽媽是在店裡打掃，有時我不在時
    也幫忙看店」等語（參見本院八十九年五月五日訊間筆錄第三頁）相符，堪認被
    告確有共同販賣上開仿冒光碟片之情事，其嗣於審理時翻異前供所為辯解，顯屬
    事後卸責之詞，要無足採。末查被告既與其子乙○○共同經營上開電視遊樂器專
    賣店，彼等販售仿冒光碟片之時間亦持續達半年之久，嗣警查獲之際，扣得之仿
    冒光碟片數量亦高達一千五百二十五片，足見其顯有藉此營利謀生之情事，其具
    有以此為常業之犯意甚明。綜上所述，本件事證已臻明確，被告犯行洵堪認定。
二、核被告所為，係犯商標法第六十三條之明知為侵害商標專用權之商品而販賣罪，
    著作權法第九十四條、九十三條第三款、第八十七條第二款之以明知為侵害著作
    權之物而散布為常業罪，刑法第二百十六條、第二百二十條第二項、第一項、第
    二百十條之行使偽造私文書罪；被告與乙○○間，有犯意聯絡與行為分擔，均為
    共同正犯；其先後多次販賣仿冒遊戲光碟片而違反商標法及行使偽造私文書之犯
    行，均時間緊接，犯罪構成要件相同，所犯罪名又屬同一，顯係基於概括犯意反
    覆而為，應分別依刑法第五十六條連續犯之規定論以一罪，並加重其刑；又其係
    以一行為而觸犯上開三罪名，為想像競合犯，應依刑法第五十五條之規定，從一
    重之以明知為侵害著作權之物而散布為常業罪處斷。被告販售內含卡波光公司所
    創作「BIO HAZARD 2」電腦程式著作之仿冒光碟片部分，雖未據起訴，惟與已起
    訴部分具有連續犯之裁判上一罪關係，為起訴效力所及，本院自得併予審理，又
    被告販售內含透過電視遊樂器執行時所出現「License by Sony Computer Enter
    tainment Inc.」及「PRODUCED BY OR UNDER ICENSE FROMSEGA ENTERPRISE LTD
    . 」影像之電磁紀錄之仿冒光碟片部分，雖未據起訴，惟與已起訴部分具有想像
    上競合之裁判上一罪關係，亦為起訴效力所及，本院自得併予審理，均附此敘明
    。爰審酌被告犯罪之動機、目的、手段、犯罪所生危害及犯罪後態度等一切情狀
    ，量處如主文所示之刑，以資懲儆。末查被告前未曾受有期徒刑以上刑之宣告，
    有臺灣高等法院檢察署刑案紀錄簡覆表在卷可憑，其因一時失慮誤偶刑章，經此
    偵、審暨科刑教訓後，應知所警惕，信無再犯之虞，本院因認對其所宣告之刑以
    暫不執行為適當，爰併諭知緩刑四年，以勵自新。
三、扣案之光碟片一千五百二十五片，係被告犯明知為侵害商標專用權之商品而販賣
    罪所販賣之商品，已如上述，爰依商標法第六十四條之規定宣告沒收。
據上論斷，應依刑事訴訟法第二百九十九條第一項前段，著作權法第九十四條、第九
十一條第二項、第九十三條第三款、第八十七條第二款，商標法第六十三條、第六十
四條、刑法第十一條前段、第二十八條、第二百十六條、第二百二十條第二項、第一
項、第二百十條、第五十五條、第五十六條、第七十四條第一款，判決如主文。
本案經檢察官簡美慧到庭執行職務
中      華      民      國      八十九      年     六     月     二     日
                                      臺灣板橋地方法院刑事第二庭
                                          法  官  王  屏  夏
右正本證明與原本無異
如不服本判決應於送達後十日內向本院提出上訴狀
                                          書記官  楊  璧  華
中      華      民      國      八十九      年     六     月   二十八   日
附錄本案論罪科刑法條全文：
著作權法第八十七條第二款：
有左列情形之一者，除本法另有規定外，視為侵害著作權或製版權：
一、以侵害著作人名譽之方法利用其著作者。
二、明知為侵害著作權或製版權之物而散布或意圖散布而陳列或持有或意圖營利而交
    付者。
三、輸入未經著作財產權人或製版權人授權重製之重製物或製版物者。
四、未經著作財產權人同意而輸入著作原件或其重製物者。
五、明知係侵害電腦程式著作財產權之重製物而仍作為直接營利之使用。
著作權法第九十三條第三款：
有左列情形之一者，處二年以下有期徒刑，得併科新臺幣十萬元以罰金：
一、侵害第十五條至第十七條規定之著作人格權者。
二、違反第七十條規定者。
三、以第八十七條各款方法之一侵害他人之著作權者。
著作權法第九十四條：
以犯第九十一條、第九十二條或第九十三條之罪為常業者，處一年以上七年以下有期
徒刑，得併科新臺幣四十五萬元以下罰金。
商標法第六十三條：
明知為前條商品而販賣、意圖販賣而陳列、輸出或輸入者，處一年以下有期徒刑、拘
役或科或併科新臺幣五萬元以下罰金。
刑法第二百十條：
偽造、變造私文書，足以生損害於公眾或他人者，處五年以下有期徒刑。
刑法第二百十六條：
行使第二百十條至第二百十五條之文書者，依偽造、變造文書或登載不實事項或使登
載不實事項之規定處斷。
刑法第二百二十條第一、二項：
在紙上或物品上之文字、符號、圖畫、照像，依習慣或特約，足以為表示其用意之證
明者，關於本章及本章以外各罪，以文書論。
錄音、錄影或電磁紀錄，藉機器或電腦之處理所顯示之聲音、影像或符號，足以為表
示其用意之證明者，亦同。
稱電磁紀錄，指以電子、磁性或其他無法以人之知覺直接認識之方式所製成之紀錄，
而供電腦處理之用者。


司法院資訊處製作；財團法人民間司法改革基金會備份。
